最高法院刑事判決　　　　　　　　　　　111年度台上字第1號
上　訴　人　李秉禮


選任辯護人　陳永來律師
　　　　　　魏雯祈律師
上列上訴人因違反貪污治罪條例案件，不服臺灣高等法院中華民
國110年5 月18日第二審判決（109年度上訴字第14號，起訴案號
：臺灣新北地方檢察署106年度偵字第9318號，107年度偵字第64
77、18510號），提起上訴，本院判決如下：
    主  文
上訴駁回。
    理  由
一、按刑事訴訟法第377 條規定，上訴於第三審法院，非以判決
    違背法令為理由，不得為之。是提起第三審上訴，應以原判
    決違背法令為理由，係屬法定要件。如果上訴理由書狀並未
    依據卷內訴訟資料，具體指摘原判決不適用何種法則或如何
    適用不當，或所指摘原判決違法情事，顯與法律規定得為第
    三審上訴理由之違法情形，不相適合時，均應認其上訴為違
    背法律上之程式，予以駁回。
二、本件原審審理結果，認為上訴人李秉禮如原判決事實欄二、
    ㈠所載違反貪污治罪條例之犯行明確，因而維持第一審論處
    上訴人犯公務員共同對於職務上之行為收受賄賂罪刑、並諭
    知相關之沒收，駁回上訴人在第二審之上訴，已載敘其調查
    、取捨證據之結果及憑以認定犯罪事實之心證理由，並就上
    訴人否認犯行供詞及所辯各語認非可採，予以論述及指駁。
三、原判決認定上開犯行，係綜合上訴人之部分供述，證人姜○
    ○（共犯）、陳○○（行賄者，直○商業股份有限公司〈下
    稱直○公司〉業務副總）、王懷謹之證述，扣案如原判決附
    表五編號5之筆記型電腦（下稱編號5筆電），「儲存設備（
    磁碟陣列）共同供應契約採購案」、「TSM 備份軟體共同供
    應契約採購案」、「硬體設備共同供應契約採購案」、「儲
    存設備（磁帶櫃）共同供應契約採購案」（下稱本案4 件採
    購案）訂單，暨案內其他證據資料，相互勾稽，資為判斷上
    訴人擔任臺北榮民總醫院桃園分院（下稱榮總桃園分院）資
    訊室技師兼主任期間，關於資訊室設備、勞務採購事務，有
    提出採購需求、辦理採購、驗收等程序之審核權限，於民國
    101年間依政府採購法辦理本案4件採購案，參與採購、驗收
    簽呈等審核、監督，而以其職務行為為對價，收受陳○○餽
    贈編號5 筆電之犯罪事實，依序記明所憑證據及認定之理由
    。並根據上訴人坦承透過姜○○取得編號5 筆電等語，參照
    本案4件採購案下訂與陳○○購入編號5筆電之先後時序，及
    上訴人為榮總桃園分院資訊室主任，負責資訊室採購業務，
    正為陳○○就本案4 件採購案之接洽單位等項綜合判斷，何
    以足認姜○○、陳○○所證贈送編號5 筆電作為上訴人職務
    上行為之對價各情為可採，詳為論述其認定及所憑。又依上
    訴人明知陳○○交付之編號5 筆電非直○公司回饋贈與榮總
    桃園分院資訊室使用之物，而係利用本案4 件採購案向直○
    公司下訂單後索求之私人餽贈，乃以公務員實施職務行為作
    為賄賂對價報償，詳為剖析論述及認定，並記明其理由。復
    以上訴人具有電腦資訊專業，足以自行挑選購買所需之電腦
    型式、規格，及姜○○否認曾為上訴人購買電腦產品各節，
    不採上訴人所為曾於101 年間委請姜○○購買Levono廠牌電
    腦，故本件編號5 筆電同屬商請姜○○代購之物，尚非陳○
    ○交付之賄賂等辯詞之論證，已載敘甚詳。凡此，概屬原審
    採證認事職權之適法行使，所為論斷說明，並不悖乎論理法
    則與經驗法則，並非僅憑姜○○或陳○○所證為其唯一證據
    ，即使姜○○、陳○○關於上訴人如何索取、收受編號5 筆
    電等證言，互有不符、或細節參差、未臻明確之情，然因其
    2 人對於基本事實之部分陳述與真實性無礙，原判決已剖析
    ，載認審酌採信之依據甚詳。再同一被告或證人前後證詞不
    盡一致，採信其部分之供證時，當然排除其他不相合部分之
    供述，此為法院取捨證據法理上之當然結果，原判決縱僅說
    明採用姜○○所為上訴人指示本案4 件採購案向陳○○訂購
    ，嗣收受編號5 筆電等不利於上訴人部分陳述之理由，而未
    逐一細載其取捨經過，仍無判決理由不備之違法情形。至上
    訴人及其原審辯護人於原審審判期日已表示無調查證據之聲
    請，則原審依法踐行調查證據程序後，綜合卷內事證足以認
    定上訴人犯行，而未贅為其他無益之調查，難謂有何違法。
    上訴意旨徒以本案4 件採購案預算編列係於上訴人到職前，
    上訴人無預算決定、驗收之權，亦不具安裝電腦軟體之專長
    ，及依陳○○所述其不具行賄意思，上訴人自不成立收賄罪
    行；而關於上訴人收受編號5 筆電之原因、過程，姜○○所
    證前後不一，又其否認曾為上訴人代購Levono廠牌電腦之供
    述不實、違反常理，原判決未詳為調查，亦未採納姜○○所
    為有利於上訴人之證詞，有應調查之證據未予調查，判決理
    由不備、所採證據與認定事實不符、違反經驗法則、論理法
    則等語，係就原判決已論述明白之事項，再事爭辯，或擷取
    片斷證據，執為利己之主張，皆非合法之上訴第三審理由。
    另本案4件採購案驗收時間分別為101年6月21日、7月12日與
    11月5日，而編號5筆電於101 年10月26日已安裝相關軟體啟
    用，可見原判決事實欄認定陳○○「於上開採購案驗收完成
    後某日」交付上開筆電，行文欠周，然此微疵不影響上訴人
    收受賄賂之結果，上訴意旨執以指摘，難謂適法。
四、原判決就本案4 件採購案，依憑上訴人所陳，姜○○、陳○
    ○之證述、相關採購簽呈記載及「TSM備份軟體共同供應契
    約採購案」、「儲存設備（磁帶櫃）共同供應契約採購案」
    之設備均貼有「電子病歷系統EMR 」文字等案內事證，說明
    何以為攸關公眾醫療目的、品質及退除役官兵醫療福利良窳
    之公共事務，且上訴人任職榮總桃園分院資訊室技師兼主任
    期間，依政府採購法辦理本案4 件採購案，何以涉及民眾生
    存、照顧、依賴而與國計民生有關，又上訴人如何有綜理全
    院資訊業務，並參與各採購案之督導等公共事務，而具法定
    職務權限，屬於刑法第10條第2項第1款後段之授權公務員，
    詳予論敘，記明所憑，要無理由不備、矛盾等違法情形。上
    訴意旨泛言本案4 件採購案購入之設備均建置於資訊室機房
    內，與國計民生、國軍退除役官兵輔導條例第14條規定均無
    關連，而榮總桃園分院回函並未提及上開設備有供電子病歷
    之儲存與備份使用，原判決亦未調查「電子病歷系統EMR 」
    代表何意，爭辯其不具授權公務員身分，且無採購等法定職
    權等語，殊非適法之上訴第三審理由。
五、綜合前旨及其他上訴意旨，無非係置原判決所為明白論斷於
    不顧，仍持已為原判決指駁之陳詞再事爭辯，或對於事實審
    法院取捨證據、自由判斷證據證明力之職權行使，徒以自己
    之說詞，任意指為違法，或單純為事實枝節之爭執，要與法
    律規定得為上訴第三審理由之違法情形，不相適合。本件上
    訴違背法律之程式，應予駁回。
據上論結，應依刑事訴訟法第395條前段，判決如主文。
中    華    民    國   111    年    2     月    23    日
                  刑事第六庭審判長法  官  許  錦  印  
                                  法  官  何  信  慶  
                                  法  官  朱  瑞  娟  
                                  法  官  劉  興  浪  
                                  法  官  高  玉  舜  
本件正本證明與原本無異
                                  書記官
中    華    民    國   111    年    3     月    1     日